臺灣高等法院刑事判決　　　　　　　　　　　　　　九十一年度上訴字第一六四號
　　上　訴　人
　　即　被　告　甲○○
　　選任辯護人　呂文貴律師
　　　　　　　　黃世芳
右上訴人因收集偽造紙幣案件，不服臺灣桃園地方法院九十年度訴緝字第七十三號，
中華民國九十年十一月六日第一審判決（起訴案號：臺灣桃園地方法院檢察署八十九
年度偵字第一九七九號），提起上訴，本院判決如左：
    主  文
上訴駁回。
    事  實
一、甲○○意圖供行使之用，於民國八十九年一月間，在桃園縣中壢市○○○路○段
    一五五巷十四號三樓歐有福住處，因見歐有福偽造假鈔（另經本院判決有期徒刑
    七年，最高法院駁回上訴確定），乃向之索討而取得編號ＣＰ八二二八七六ＪＷ
    號，面額新台幣（下同）一千元之偽造通用紙幣一張，並隨身攜帶以備使用。八
    十九年一月三十日凌晨一時三十分許，警察在桃園縣中壢市○○路二十三巷十八
  號前查獲陳建新（業經原審法院判決有期徒刑三年六月）持有偽造通用紙幣，供
    出來源，知悉歐有福涉嫌偽造紙幣，在陳建新引導下，於同日凌晨三時三十分許
    至歐有福住處外埋伏。同日上午八時許，甲○○應歐有福之請託，至上址查探狀
    況時，為警逮獲，當場在其身上皮夾內查獲上開偽造之通用紙幣一張。
二、案經桃園縣警察局中壢分局報請台灣桃園地方法院檢察署檢察官偵查起訴。
    理  由
一、訊據上訴人即被告甲○○矢口否認有持有偽鈔之犯行，辯稱：伊未曾向歐有福索
    討偽鈔，被查獲當時，皮夾為警取走，不知該紙偽鈔從何而來，其並未持有偽鈔
    ，可能為警栽贓云云。
二、然查：
（一）被告於警訊時供承：阿福（歐有福）通知我「小建」（陳建新）出事了，要我
      前往其住處察看，我前往即被警查獲，當時我持該處鑰匙欲開門進入之際，為
      警盤查身分，在我從皮夾取出證件時，為警察查獲偽鈔扣案，有在查獲現場看
      過歐有福製作偽鈔（見第一九七九號偵查卷第十八、十九、二十頁）；於檢察
      官偵查中仍供稱：我看歐有福作偽鈔，我只向歐有福要了一張偽鈔等語（見同
      上偵查卷第三十一頁）。證人陳建新也證稱：歐有福叫被告去看警察是否在場
      （見偵查卷第十三頁）。另證人即查獲被告之警察莊清麟、廖偉仁均證稱：埋
      伏在歐有福宅現場，發現被告前來，有住宅之鑰匙，被告供述是歐有福叫其前
      來看有無警察。請被告出示證件，發現他皮夾內有偽鈔而查獲（見原審訴字卷
      第一○二、一○三頁）。另一警員陳俊庭也證稱：本案查獲後之偽鈔與其他偽
      鈔新舊差很多，被告這張非常舊（見原審卷第一○五頁），相互所述之情節均
      相符合，並有查獲偽造之編號ＣＰ八二二八七六ＪＷ號，面額一千元之通用紙
      幣一張扣案可證。
（二）警方於八十九年一月三十日，在歐有福住處查獲歐有福所偽造之偽鈔，其中有
      多張與被告所持有被查獲之該張偽鈔編號同為ＣＰ八二二八七六ＪＷ號，經原
      審法院勘驗屬實，制有筆錄在卷可核（見原審卷第一○三頁）。又員警在歐有
      福住處查獲之同號偽鈔，外觀屬新鈔型，與被告持有者，外觀為舊鈔型，明顯
      有異，足徵被告已持有該張千元券相當時日，並非當場取自歐有福處查獲之偽
      鈔，且警員與被告並無怨隙，實不可能將所查獲偽造外觀新鈔之偽鈔，當場加
      以處理，使外觀變為舊鈔，栽贓放入被告皮夾。被告所述，見歐有福製造偽鈔
      ，向其索取一張等情，應與事實相符。
（三）至歐有福否認交付偽鈔予被告云云，當係其本身涉及偽造貨幣罪嫌，為圖卸己
      責兼迴護被告之詞，不足為被告有利之認定。被告取得偽鈔之後，即置於皮夾
      內隨身攜帶，該紙偽鈔又與其他百元真鈔混置，此據證人即查獲之警員莊清麟
      於原審結證甚明（見原審卷第一○二頁），足見被告俟機取用之意，其意圖供
      行使之用而收集該偽鈔，灼然無疑。
（四）綜上所述，被告所辯，屬卸責之詞，不足採信，其罪證明確，犯行洵堪認定，
      應予依法論科。
三、按臺灣銀行發行之新臺幣，自中央銀行委託代理發行之日起，如有偽造行為，亦
    應依妨害國幣懲治條例論科（司法院大法官釋字第九十九號解釋參照）。而中央
    銀行於五十年七月一日在臺灣復業後，即已委託臺灣銀行發行新臺幣，是則新臺
    幣自具有國幣性質。核被告所為，係犯刑法第一百九十六條第一項之意圖供行使
    之用而收集偽造之通用紙幣罪。
四、原審基此認定，援引刑法第一百九十六條第一項、第二百條、罰金罰鍰提高標準
    條例第一條前段等規定，審酌被告犯罪動機、目的、收集偽鈔之數量及金額、所
    生危害暨犯後態度等一切情狀，量處有期徒刑三年二月，以示懲儆。又將偽造之
    編號ＣＰ八二二八七六ＪＷ號，面額一千元通用紙幣一張，依刑法第二百條規定
    ，宣告沒收。經核其認事用法，均無不合。被告上訴意旨，仍執前詞，否認犯罪
    ，核無理由，上訴應予駁回。
五、據上論斷，應依刑事訴訟法第三百六十八條，判決如主文。
本案經檢察官柯麗鈴到庭執行職務。
中    華    民    國      九十一      年      六     月     二十五      日
                            臺灣高等法院刑事第五庭
                                審判長法  官  曾  德  水
                                      法  官  楊  貴  雄
                                      法  官  趙  功  恆
右正本證明與原本無異。
如不服本判決應於收受送達後十日內向本院提出上訴書狀，其未敘述上訴之理由者並
得於提起上訴後十日內向本院補提理由書（均須按他造當事人之人數附繕本）。
                                      書記官  孫  佩  琳
中    華    民    國      九十一      年      六     月     二十五      日
附錄本案論罪科刑法條全文：
刑法第一百九十六條第一項
行使偽造、變造之通用貨幣、紙幣、銀行券，或意圖供行使之用而收集或交付於人者
，處三年以上十年以下有期徒刑，得併科五千以下罰金。
